ACORDAO-COMPLETO-2427612

ACÓRDÃO 6873/2021 ATA 13/2021 - SEGUNDA CÂMARA

VISTOS, relatados e discutidos estes autos de monitoramento da determinação proferida pelo item 9.6 do Acórdão 8057/2018-TCU-Segunda Câmara, ao apreciar a representação formulada pelo Instituto Brasil Bem sobre os indícios de irregularidade no Pregão Presencial n.º 35/2017, com a subsequente celebração do Contrato n.º 28/2017 junto ao Consórcio Saúde Legal em 15/9/2017, para a prestação dos serviços de gestão em duas unidades de pronto atendimento - UPA (Centro e Cascatinha) no Município de Petrópolis - RJ sob o valor de R$ 26.154.999,84 durante os 12 (doze) primeiros meses de vigência do referido ajuste;
ACORDAM os Ministros do Tribunal de Contas da União, reunidos em Sessão da 2ª Câmara, ante as razões expostas pelo Relator, em:
9.1. aplicar em desfavor de Bernardo Chim Rossi a multa prevista no art. 58, IV e § 1º, da Lei n.º 8.443, de 1992, sob o valor de R$ 10.000,00 (dez mil reais) , fixando-lhe o prazo de 15 (quinze) dias, contados da notificação, para que comprove, perante o Tribunal, nos termos do art. 214, III, "a", do RITCU, o recolhimento da dívida ao Tesouro Nacional, na forma da legislação em vigor;
9.2. autorizar, caso requerido, nos termos do art. 26 da Lei n.º 8.443, de 1992, e do art. 217 do RITCU, o parcelamento da dívida fixada por este Acórdão em até 36 (trinta e seis) parcelas mensais e sucessivas, com a atualização monetária e os correspondentes acréscimos legais, esclarecendo ao responsável que a falta de pagamento de qualquer parcela importará no vencimento antecipado do saldo devedor, nos termos do art. 217, § 2º, do RITCU, sem prejuízo das demais medidas legais;
9.3. autorizar, desde logo, a cobrança judicial da dívida fixada por este Acórdão, nos termos do art. 28, II, da Lei n.º 8.443, de 1992, diante do não atendimento à notificação; devendo a unidade técnica autuar, para tanto, o eventual processo apartado específico, por cópia integral deste processo, para o subsequente processamento da aludida cobrança judicial, sem prejuízo, assim, do concomitante prosseguimento do presente feito;
9.4. assinalar o não cumprimento da determinação prolatada pelo item 9.6 do Acórdão 8057/2018-TCU-Segunda Câmara e, desse modo, reiterar a determinação proferida pelo item 9.6 do Acórdão 8057/2018-TCU-Segunda Câmara, fixando o novo e improrrogável prazo de 90 (noventa) dias, contados da notificação, para que o atual prefeito do Município de Petrópolis - RJ promova o efetivo cumprimento da aludida determinação, sem prejuízo de alertar que o não atendimento à referida determinação poderá configurar o reiterado descumprimento da decisão do TCU e, assim, resultar na consequente aplicação da multa prevista no art. 58, IV, VII e § 1º, da Lei n.º 8.443, de 1992, e no art. 268 do RITCU; e
9.5. enviar a cópia do presente Acórdão, com o Relatório e a Proposta de Deliberação, à Câmara Municipal de Petrópolis - RJ e a Bernardo Chim Rossi, para ciência, além do referido envio ao atual prefeito municipal, para ciência e efetivo cumprimento à determinação ora reiterada pelo item 9.4 deste Acórdão.

Monitoramento da determinação proferida pelo item 9.6 do Acórdão 8.057/2018-TCU-2ª Câmara, ao julgar a representação formulada pelo Instituto Brasil Bem sobre possíveis irregularidades no Pregão Presencial n.º 35/2017 com a celebração do subsequente Contrato n.º 28/2017, em 15/9/2017, junto ao Consórcio Saúde Legal para a prestação de serviços de gestão em duas unidades de pronto atendimento  UPA (Centro e Cascatinha) no Município de Petrópolis  RJ sob o valor de R$ 26.154.999,84 durante os 12 (doze) primeiros meses de vigência do referido ajuste.

Segunda Câmara

Município de Petrópolis - RJ.

3. Responsável: Bernardo Chim Rossi (CPF XXX.546.807-XX).

13.1. Ministros presentes: Bruno Dantas (Presidente), Augusto Nardes, Aroldo Cedraz e Raimundo Carreiro.
13.2. Ministros-Substitutos presentes: Marcos Bemquerer Costa e André Luís de Carvalho (Relator).

ANDRÉ DE CARVALHO

Trata-se de monitoramento da determinação proferida pelo item 9.6 do Acórdão 8057/2018-TCU-Segunda Câmara, ao apreciar a representação formulada pelo Instituto Brasil Bem sobre os indícios de irregularidade no Pregão Presencial n.º 35/2017, com a subsequente celebração do Contrato n.º 28/2017 junto ao Consórcio Saúde Legal em 15/9/2017, para a prestação dos serviços de gestão em duas unidades de pronto atendimento - UPA (Centro e Cascatinha) no Município de Petrópolis - RJ sob o valor de R$ 26.154.999,84 durante os 12 (doze) primeiros meses de vigência do referido ajuste.
2. 	Após a análise final do feito, a Auditora Federal Maira Blanes Del Ciampo lançou o seu parecer conclusivo à Peça 11, com a anuência, por delegação de competência, do diretor da SecexSaúde (Peças 12) , nos seguintes termos:
	" (...) 2. Conforme se depreende da instrução à peça 39 do processo originário, a representação fora formulada pelo Instituto Brasil Bem sobre possíveis irregularidades no Pregão Presencial 35/2017 com a celebração do subsequente Contrato 28/2017, em 15/9/2017, junto ao Consórcio Saúde Legal para a prestação de serviços de gestão em duas unidades de pronto atendimento - UPA (Centro e Cascatinha) no Município de Petrópolis - RJ sob o valor de R$ 26.154.999,84 durante os doze primeiros meses de vigência do ajuste. A representante anunciou a inadequação do modelo adotado pelo Município, já que a contratação pretendida pelo referido certame destinou-se à execução de atividades de gestão em duas UPA na aludida municipalidade, exigindo, assim, a formalização de contrato de gestão, nos termos da Lei 9.637/1998, em vez do aludido contrato de prestação de serviços, como feito pelo ente municipal. 
	3. A representante sustentou que caberia a realização de chamamento público, e não de pregão, permitindo-se somente a participação de pessoas jurídicas sem fins lucrativos, nos termos dos arts. 1º e 5º da Lei 9.637/1998, ao dispor sobre a organização social e o contrato de gestão com o poder público. A partir da análise realizada sobre o termo de referência anexo ao edital (peça 6 daqueles autos) , a unidade técnica anotou os indícios de atribuição à contratada para o exercício não apenas de determinadas ações e serviços de saúde relacionados com a área-meio das UPA, mas também de operacionalização de todo o funcionamento dessas unidades, com a sua integral gestão. Ou seja, havia indícios de o objeto da contratação não se limitar à mera prestação de serviços, já que, diante do nível de participação da contratada nas atividades de administração das unidades e de gerenciamento do pessoal, a referida contratação corresponderia à verdadeira terceirização da gestão das unidades de saúde, restando à Administração Pública apenas a fiscalização sobre o cumprimento das obrigações pactuadas.
	4. A unidade técnica observou que, conforme preconiza o Acórdão 3239/2013-TCU-Plenário ao tratar da transferência do gerenciamento de unidades públicas de saúde por meio do contrato de gestão, não subsistiria amparo legal para a referida contratação, já que o Município teria delegado a execução direta dos serviços de saúde no âmbito das UPA à iniciativa privada sem a necessária formalização do contrato de gestão.
	5. Foi realizada a oitiva prévia do Município, em que a unidade técnica comprovou sua posição anterior, e posteriormente chamados em audiência o superintendente de Administração, Finanças e Recursos Humanos, por ser responsável pela especificação e aprovação do edital do Pregão Presencial 35/2017, e do secretário municipal de Saúde, por ter assinado o edital do referido certame e o instrumento de contrato dele decorrente. Realizou-se ainda diligência junto ao Conselho Municipal de Saúde de Petrópolis - RJ para informar se teria participado das decisões inerentes à transferência dos serviços de saúde prestados no âmbito das UPA por meio do Pregão Presencial 35/2017 e do Contrato 28/2017, nos termos do art. 1º, § 2º, da Lei 8.142/1990.
	6. O Conselho informou que não teria participado efetivamente das referidas tratativas, o que originou a determinação ao aludido município para que, doravante, promova os debates no âmbito do Conselho Municipal de Saúde antes de tomar as decisões inerentes às políticas públicas locais empreendidas na área de saúde com o aporte de recursos federais (item 9.6.4 do Acórdão 8057/2018-TCU-Segunda Câmara) . As justificativas de ambos os responsáveis não afastaram as irregularidades, motivo pelo qual foram rejeitadas, aplicando-se-lhes a multa prevista no art. 58, II, da Lei 8.443/1992, diante da grave ofensa à norma legal orçamentário-financeira.
	7. Como o Contrato 28/2017 foi firmado em 15/9/2017, com a vigência inicial de doze meses, envolvendo o pleno funcionamento das duas UPA no Município com elevada relevância para a comunidade local, o TCU determinou que a municipalidade se abstenha de promover a contínua prorrogação do referido ajuste, em vez de promover a imediata anulação do contrato, admitindo-se sua prorrogação, contudo, até a subsequente formalização do necessário contrato de gestão.
	8. Diante de tal contexto é que foi, então, prolatado o Acórdão 8057/2018-TCU-Segunda Câmara, em que o Tribunal assim decidiu:
	'9.1. conhecer da presente representação, já que preenchidos os requisitos de admissibilidade previstos no art. 237, VII, do RITCU, para, no mérito, considerá-la procedente; 
	9.2. rejeitar as razões de justificativa apresentadas por Bruno Pereira Macedo e Silmar Leite Fortes; 
	9.3. aplicar em desfavor de Bruno Pereira Macedo e de Silmar Leite Fortes, individualmente, a multa prevista no art. 58, II, da Lei nº 8.443, de 1992, sob o valor de R$ 10.000,00 (dez mil reais) , com a fixação do prazo de 15 (quinze) dias, contados da notificação, para comprovarem, perante o Tribunal (art. 214, III, 'a', do RITCU) , o recolhimento da dívida ao Tesouro Nacional, atualizada monetariamente na forma da legislação em vigor; 
	9.4. autorizar, caso requerido, nos termos do art. 26 da Lei nº 8.443, de 1992, o parcelamento das dívidas fixadas por este Acórdão em até 36 (trinta e seis) parcelas mensais e sucessivas, sobre as quais incidirão a atualização monetária e os correspondentes acréscimos legais, esclarecendo aos responsáveis que a falta de pagamento de qualquer parcela importará no vencimento antecipado do saldo devedor (art. 217, § 2º, do RITCU) , sem prejuízo das demais medidas legais; 
	9.5. autorizar, desde logo, nos termos do art. 28, inciso II, da Lei nº 8.443, de 1992, a cobrança judicial das dívidas fixadas por este Acórdão, caso não atendidas as notificações; 
	9.6. determinar, nos termos do art. 45 da Lei nº 8.443, de 1992, que o Município de Petrópolis - RJ adote as seguintes medidas: 
	9.6.1. abstenha-se de promover a contínua prorrogação do Contrato nº 28 firmado em 15/9/2017, sem prejuízo, contudo, de se admitir a excepcional prorrogação do aludido ajuste pelo prazo estritamente necessário à subsequente formalização do necessário contrato de gestão; 
	9.6.2. informe o TCU sobre o resultado das providências tomadas em cumprimento ao item 9.6.1 deste Acórdão, devendo apresentar essa informação no prazo de até 60 (sessenta) dias, contados da ciência desta deliberação, com o envio, ainda, dos seguintes elementos de convicção: 
	9.6.2.1. toda a documentação inerente à subsequente seleção das entidades habilitadas e à subjacente celebração do correspondente contrato de gestão, entre outros elementos porventura cabíveis; 
	9.6.2.2. toda a documentação inerente à evidenciação da regularidade e economicidade dos preços praticados no bojo do aludido contrato de gestão, com a apresentação do correspondente memorial de cálculo e da subjacente pesquisa de mercado; 
	9.6.2.3. toda a documentação inerente à evidenciação da regularidade e economicidade dos preços praticados no âmbito do atual Contrato nº 28/2017, com a apresentação do correspondente memorial de cálculo e da subjacente pesquisa de mercado; 
	9.6.3. atente para a necessidade de observar os parâmetros fixados pelo Acórdão 3239/2013-TCU-Plenário, em face da eventual transferência do gerenciamento das ações de saúde a entidades privadas com o aporte de recursos federais; 
	9.6.4. atente para a necessidade de, doravante, nos termos do art. 1º, § 2º, da Lei nº 8.142, de 1990, promover os debates no âmbito do Conselho Municipal de Saúde antes de tomar as decisões inerentes às políticas públicas locais empreendidas na área de saúde com o aporte de recursos federais; 
	9.7. determinar que a unidade técnica adote as seguintes medidas: 
	9.7.1. envie a cópia deste Acórdão, acompanhado do Relatório e da Proposta de Deliberação que o fundamenta, à representante e ao Município de Petrópolis - RJ; e 
	9.7.2. promova o arquivamento do presente processo, sem prejuízo de promover o monitoramento da determinação prolatada pelos itens 9.6.1 e 9.6.2 deste Acórdão.'
	9. Após a prolação do referido acórdão, o Sr. Bruno Pereira Macedo, então Superintendente de Administração, Finanças e RH da municipalidade, ingressou com pedido de reexame, que não foi conhecido pelo Tribunal (Acórdão 11843/2018-TCU-Segunda Câmara) . Por sua vez, o pedido de reexame impetrado pelo Sr. Silmar Leite Fortes, então Secretário Municipal de Saúde de Petrópolis-RJ, foi conhecido, tendo provimento negado no mérito (Acórdão 3893/2019-TCU-Segunda Câmara) .
	Exame técnico
	10. Ademais das comunicações referentes às multas aplicadas pelo Tribunal aos responsáveis e à ciência ao representante, que não são objeto deste monitoramento (peças 47-54 do TC Processo 027.635/2017-1) , foi expedido o Ofício 2323/2018-TCU/SecexRJ, de 11 de setembro de 2018, que notificou o Município de Petrópolis, na pessoa de seu representante legal, da prolação do Acórdão ora monitorado e encaminhou cópia do referido Acórdão para conhecimento e adoção das medidas previstas no item 9.6.
	11. Foi informado ainda que o não cumprimento da determinação deste TCU poderia ensejar a aplicação de multa prevista no art. 58 § 1º, da Lei 8.443/1992, a qual prescinde de realização de prévia audiência, nos termos do art. 268, § 3º, do Regimento Interno/TCU (peça 5, copiada do TC Processo 027.635/2017-1) .
	12. O aviso de recebimento desta correspondência foi copiado aos autos à peça 7, demonstrando que seu recebimento ocorreu em 25 de setembro de 2018.
	13. Relembre-se, o item 9.7.2 do Acórdão 8057/2018-TCU-Segunda Câmara determinava a esta unidade técnica no monitoramento do determinado ao município em seus itens 9.6.1 e 9.6.2:
	'9.6.1. abstenha-se de promover a contínua prorrogação do Contrato nº 28 firmado em 15/9/2017, sem prejuízo, contudo, de se admitir a excepcional prorrogação do aludido ajuste pelo prazo estritamente necessário à subsequente formalização do necessário contrato de gestão; 
	9.6.2. informe o TCU sobre o resultado das providências tomadas em cumprimento ao item 9.6.1 deste Acórdão, devendo apresentar essa informação no prazo de até 60 (sessenta) dias, contados da ciência desta deliberação, com o envio, ainda, dos seguintes elementos de convicção:' 
	14. Passados, entretanto, muito mais do que sessenta dias da ciência desta deliberação, até o momento desta instrução não se registra nestes autos ou nos autos originários da deliberação ora monitorada quaisquer manifestações do município acerca do cumprimento das aludidas determinações.
	15. É fato que o gestor público que deixa de dar cumprimento, sem motivo justificado, à determinação do TCU, sujeita-se à multa prevista no art. 58, § 1º, da Lei 8.443/1992 e art. 268, inciso VII, do Regimento Interno/TCU. Nos termos do § 3º do art. 268 do Regimento Interno/TCU, a aplicação de multa por descumprimento injustificado de determinação do TCU prescinde de audiência prévia do responsável quando a possibilidade da sanção constar da comunicação da deliberação. É ainda essa a toada de amplo precedente desta Corte, a exemplo dos Acórdão 5049/2010-TCU-Segunda Câmara, da Relatoria do Min. Aroldo Cedraz; 5.810/2011-TCU-2ª Câmara, da Relatoria do Min. Raimundo Carreiro; 1.031/2009-TCU-2ª Câmara, da Relatoria do Min. Aroldo Cedraz; 4.349/2008-TCU-1ª Câmara, da Relatoria do Min. Marcos Vilaça; 476/2016-TCU-Plenário, da Relatoria do Min. Marcos Bemquerer; 2838/2015-TCU-Plenário, da Relatoria do Min. Weder de Oliveira, dentre inúmeros outros.
	16. Fica caracterizada, pois, situação que autoriza a aplicação da multa prescindindo-se da audiência do responsável, eis que o Ofício 2323/2018-TCU/SecexRJ (peça 5) informava acerca de sua aplicação quando do não cumprimento de determinação do Tribunal.
	17. Oportuno destacar que, embora tenham constado como responsáveis nos autos originários (TC Processo 027.635/2017-1) os Srs. Bruno Pereira Macedo, então Superintendente de Administração, Finanças e RH da municipalidade, e Silmar Leite Fortes, então Secretário Municipal de Saúde, o Ofício 2323/2018-TCU/SecexRJ fora encaminhado à municipalidade, na pessoa de seu representante legal, o Sr. Bernardo Chim Rossi, Prefeito de Petrópolis/RJ, eis que tratava de determinação ao Município. Assim sendo, tomou conhecimento da determinação o Sr. Prefeito, passando a ser de sua responsabilidade a exigência do cumprimento pelos agentes competentes para tanto, bem como de informar as medidas adotadas a este Tribunal.
	18. Desta forma, propõe-se considerar não atendidas as determinações dos itens 9.6.1 e 9.6.2 do Acórdão 8057/2018-TCU-Segunda Câmara, aplicar a multa ao Sr. Bernardo Chim Rossi, Prefeito do Município de Petrópolis/RJ,  e assinar novo e improrrogável prazo para que comprove a não prorrogação do Contrato 28, firmado em 15/9/2017, salvo por prazo estritamente necessário à subsequente formalização do necessário contrato de gestão dos serviços de saúde executados nas UPA do Município, bem como informe a este Tribunal sobre o resultados das providências porventura adotadas em cumprimento ao item 9.6.1 do Acórdão 8057/2018-TCU-Segunda Câmara.
	Conclusão
	19. Em sede de representação (TC Processo 027.635/2017-1) , foi apurado que o Contrato 28/2017 firmado pelo Município de Petrópolis, envolvendo o pleno funcionamento de suas duas UPA, prescindia de amparo legal, já que o Município delegara a execução direta dos serviços de saúde no âmbito das UPA à iniciativa privada sem a necessária formalização do contrato de gestão. 
	20. O TCU, por meio do Acórdão 8057/2018-TCU-Segunda Câmara, determinou que a municipalidade se abstenha de promover a contínua prorrogação do referido ajuste, admitindo-se sua prorrogação, contudo, até a subsequente formalização do necessário contrato de gestão. Determinou também que o Município informasse, no prazo de sessenta dias, as providências tomadas a esse respeito.
	21. Entretanto, em que pese constar dos autos a confirmação de recebimento da comunicação, até o presente momento e extrapolado em muito o prazo de sessenta dias, não se detectou qualquer manifestação por parte do Município no sentido de cumprir as determinações, razão pela qual se propõe considerar não atendidas as determinações dos itens 9.6.1 e 9.6.2 do Acórdão 8057/2018-TCU-Segunda Câmara, aplicar a multa prevista no art. 58, § 1º, da Lei 8.443/1992 e assinar novo e improrrogável prazo para o cumprimento das referidas determinações.
	Proposta de encaminhamento
	22. Ante todo o exposto, submetem-se os autos à consideração superior, propondo:
	a) considerar não cumpridas as determinações contidas nos subitens 9.6.1 e 9.6.2 do Acórdão 8057/2018-TCU-Segunda Câmara, fixando novo e improrrogável prazo para o seu atendimento;
	b) aplicar ao Sr. Bernardo Chim Rossi, prefeito do Município de Petrópolis/RJ, a multa prevista no art. 58, § 1º, da Lei 8.443/1992, c/c art. 268, inciso VII, do Regimento Interno do TCU, a qual prescinde de prévia audiência, nos termos do art. 268, § 3º, do RITCU, fixando-lhe o prazo de quinze dias, a contar da notificação, para que comprove, perante o Tribunal (art. 214, inciso III, alínea 'a', do RITCU) , o recolhimento da dívida ao Tesouro Nacional, atualizada monetariamente desde a data desta deliberação até a data do efetivo recolhimento, se for paga após o vencimento, na forma da legislação em vigor;
	c) autorizar, desde logo, nos termos do art. 28, inciso II, da Lei 8.443/1992, a cobrança judicial da dívida caso não atendida a notificação."
É o Relatório.

não há.

Não atuou.

MONITORAMENTO. TOMADA DE CONTAS ESPECIAL. ACÓRDÃO 8.057/2018-TCU-2ª CÂMARA. DESCUMPRIMENTO DA DETERMINAÇÃO DO TCU. MULTA. REITERAÇÃO DA DETERMINAÇÃO NÃO CUMPRIDA. PROSSEGUIMENTO DO MONITORAMENTO.

MONITORAMENTO (MON)

Secretaria de Controle Externo da Saúde (SecexSaúde).

Trata-se de monitoramento da determinação proferida pelo item 9.6 do Acórdão 8057/2018-TCU-Segunda Câmara, ao apreciar a representação formulada pelo Instituto Brasil Bem sobre os indícios de irregularidade no Pregão Presencial n.º 35/2017, com a subsequente celebração do Contrato n.º 28/2017 junto ao Consórcio Saúde Legal em 15/9/2017, para a prestação dos serviços de gestão em duas unidades de pronto atendimento - UPA (Centro e Cascatinha) no Município de Petrópolis - RJ sob o valor de R$ 26.154.999,84 durante os 12 (doze) primeiros meses de vigência do referido ajuste.
2.	Como visto, a 2ª Câmara do TCU teria prolatado o aludido Acórdão 8.057/2018 nos seguintes termos:
	" (...) 9.6. determinar, nos termos do art. 45 da Lei nº 8.443, de 1992, que o Município de Petrópolis - RJ adote as seguintes medidas: 
	9.6.1. abstenha-se de promover a contínua prorrogação do Contrato nº 28 firmado em 15/9/2017, sem prejuízo, contudo, de se admitir a excepcional prorrogação do aludido ajuste pelo prazo estritamente necessário à subsequente formalização do necessário contrato de gestão; 
	9.6.2. informe o TCU sobre o resultado das providências tomadas em cumprimento ao item 9.6.1 deste Acórdão, devendo apresentar essa informação no prazo de até 60 (sessenta) dias, contados da ciência desta deliberação, com o envio, ainda, dos seguintes elementos de convicção: 
	9.6.2.1. toda a documentação inerente à subsequente seleção das entidades habilitadas e à subjacente celebração do correspondente contrato de gestão, entre outros elementos porventura cabíveis; 
	9.6.2.2. toda a documentação inerente à evidenciação da regularidade e economicidade dos preços praticados no bojo do aludido contrato de gestão, com a apresentação do correspondente memorial de cálculo e da subjacente pesquisa de mercado; 
	9.6.2.3. toda a documentação inerente à evidenciação da regularidade e economicidade dos preços praticados no âmbito do atual Contrato nº 28/2017, com a apresentação do correspondente memorial de cálculo e da subjacente pesquisa de mercado; 
	9.6.3. atente para a necessidade de observar os parâmetros fixados pelo Acórdão 3239/2013-TCU-Plenário, em face da eventual transferência do gerenciamento das ações de saúde a entidades privadas com o aporte de recursos federais; 
	9.6.4. atente para a necessidade de, doravante, nos termos do art. 1º, § 2º, da Lei nº 8.142, de 1990, promover os debates no âmbito do Conselho Municipal de Saúde antes de tomar as decisões inerentes às políticas públicas locais empreendidas na área de saúde com o aporte de recursos federais;."
3.	A SecexSaúde anotou, todavia, que não teria sido cumprida a determinação proferida pelo item 9.6 do Acórdão 8057/2018-TCU-Segunda Câmara, pois, até o presente momento, não teria sido apresentada qualquer manifestação dos gestores sobre o cumprimento da aludida determinação, apesar do recebimento da notificação sobre os termos do Acórdão 8057/2018-TCU-Segunda Câmara em 25/9/2018 (Peça 7) .  
4.	Por conseguinte, após a análise do presente feito, a unidade técnica sugeriu a aplicação da consequente multa em desfavor de Bernardo Chim Rossi, como então prefeito de Petrópolis - RJ (gestão: 2017-2020) , diante da sua responsabilidade pelo injustificado desatendimento à determinação do Tribunal, sem prejuízo da fixação do novo e improrrogável prazo para o atendimento da aludida determinação.
5.	O TCU pode incorporar o parecer da unidade técnica a estas razões de decidir.
6.	Bem se vê que seria adequada a fixação do novo prazo para o efetivo cumprimento da aludida determinação, até porque, após o transcurso de aproximadamente 2 (dois) anos e meio, o TCU já teria concedido o tempo necessário e suficiente para a efetiva conclusão das medidas proferidas pelo referido acórdão.
7.	Seria adequada, enfim, a aplicação da suscitada multa prevista no art. 58, IV e § 1º, da Lei n.º 8.443, de 1992, em desfavor de Bernardo Chim Rossi, diante do injustificado descumprimento à aludida determinação; ressaltando, nesse ponto, que a aplicação de multa pelo não atendimento da referida deliberação do TCU, no prazo fixado, prescindiria da prévia audiência do responsável, até porque a respectiva comunicação processual de diligência pelo Ofício n.º 2.323/2018-TCU/SecexRJ, de 11/9/2018 (Peça 5) , teria informado o aludido gestor-responsável sobre a possibilidade de imediata aplicação da aludida multa legal, nos termos do art. 268, § 3º, do RITCU.
8.	O TCU deve aplicar, portanto, a referida multa legal em desfavor do aludido responsável, sem prejuízo de fixar o novo e improrrogável prazo para o pleno cumprimento da suscitada determinação.
Ante o exposto, pugno pela prolação do Acórdão ora submetido a este Colegiado
TCU, Sala das Sessões, em 27 de abril de 2021.
Ministro-Substituto ANDRÉ LUÍS DE CARVALHO 
Relator